臺灣桃園地方法院民事判決
111年度訴字第1741號
原      告  謝志明  
被      告  臺灣桃園地方法院刑事庭輝股法官

上列當事人間損害賠償事件，本院判決如下：
    主  文
原告之訴駁回。
訴訟費用由原告負擔。
    事實及理由
一、原告主張：為控告臺灣桃園地方法院111年度毒聲字第53號
    案(下稱系爭刑案)輝股庭長併法官，在判決裁定書誣訴被告
    謝志明遭警察追捕查獲毒品，被告謝志明因第一次吸食一級
    毒品海洛因而身體不適，向警方投案自首，在此控告輝股庭
    長損害民案求償90萬元，盼民事庭郵寄超商繳費裁定費，並
    依法起訴民事告訴刑事輝股法官損害賠償90萬元等語。
二、本件未經言詞辯論，故無被告之聲明及陳述可資記載。
三、按原告之訴，依其所訴之事實，在法律上顯無理由者，法院
    得不經言詞辯論，逕以判決駁回之，民事訴訟法第249 條第
    2 項定有明文。又所謂原告之訴，依其所訴之事實，在法律
    上顯無理由者，係指依原告於訴狀內記載之事實觀之，在法
    律上顯然不能獲得勝訴之判決者而言，最高法院著有62年台
    上字第845 號判例意旨可資參照。次按公務員因故意違背對
    於第三人應執行之職務，致第三人受損害者，負賠償責任；
    其因過失者，以被害人不能依他項方法受賠償時為限，負其
    責任；前項情形，如被害人得依法律上之救濟方法，除去其
    損害，而因故意或過失不為之者，公務員不負賠償責任，民
    法第186 條定有明文。準此，民法第186 條既已就公務員執
    行職務之侵權責任，已有特別規定，即無適用同法第184 條
    關於一般侵權行為規定之餘地，最高法院亦著有98年度台上
    字第751 號判決意旨可參。是公務員因故意違背對於第三人
    應執行之職務，致第三人之權利或利益受損害者，被害人得
    依民法第186 條第1 項前段規定向公務員請求賠償；惟倘公
    務員違背職務係出於過失者，則被害人僅得依國家賠償法之
    規定，向國家請求賠償損害。亦即國家賠償法於公務員執行
    公權力職務有不法侵害人民權利之情事時，相較民法上開規
    定，為特別法與普通法之關係，應優先適用國家賠償法之規
    定甚明，是於國家賠償法實施後，公務員因一般過失而違背
    職務，侵害人民權利者，被害人就其因此所受損害僅得依國
    家賠償法請求由賠償義務機關負賠償之責，不得依民法第18
    6 條第1 項規定，向該有過失之公務員請求損害賠償。
四、次按，國家賠償法第13條規定：「有審判或追訴職務之公務
    員，因執行職務侵害人民自由或權利，就其參與審判或追訴
    案件犯職務上之罪，經判決有罪確定者，適用本法規定。」
    係針對審判與追訴職務之特性所為之特別規定。國家賠償法
    第2 條第2 項前段：「公務員於執行職務行使公權力時，因
    故意或過失不法侵害人民自由或權利者，國家應負損害賠償
    責任。」係國家就公務員之侵權行為應負損害賠償責任之一
    般規定。而同法第13條：「有審判或追訴職務之公務員，因
    執行職務侵害人民自由或權利，就其參與審判或追訴案件犯
    職務上之罪，經判決有罪確定者，適用本法規定。」則係國
    家就有審判或追訴職務之公務員之侵權行為應負損害賠償責
    任之特別規定。依現行訴訟制度，有審判或追訴職務之公務
    員，其執行職務，基於審理或偵查所得之證據及其他資料，
    為事實及法律上之判斷，係依其心證及自己確信之見解為之
    。各級有審判或追訴職務之公務員，就同一案件所形成之心
    證或見解，難免彼此有所不同，倘有心證或見解上之差誤，
    訴訟制度本身已有糾正機能。關於刑事案件，復有冤獄賠償
    制度，予以賠償。為維護審判獨立及追訴不受外界干擾，以
    實現公平正義，上述難於避免之差誤，在合理範圍內，應予
    容忍。不宜任由當事人逕行指為不法侵害人民之自由或權利
    ，而請求國家賠償。唯其如此，執行審判或追訴職務之公務
    員方能無須瞻顧，保持超然立場，使審判及追訴之結果，臻
    於客觀公正，人民之合法權益，亦賴以確保。至若執行此等
    職務之公務員，因參與審判或追訴案件犯職務上之罪，經判
    決有罪確定時，則其不法侵害人民自由或權利之事實，已甚
    明確，非僅心證或見解上之差誤而己，於此情形，國家自當
    予以賠償，方符首開憲法規定之本旨，司法院大法官釋字第
    228 號解釋文及解釋理由書參照。因此，為維護審判獨立不
    受外界干擾，以實現公平正義，如國家依上揭規定已不負賠
    償責任，自不能任由當事人逕指為不法侵害人民之自由或權
    利，請求從事審判之法官負民事賠償責任，始符法律適用之
    平衡。
五、經查，原告係主張承辦系爭刑案之輝股庭長、法官，於該案
    裁定書中誣指原告，故請求輝股庭長、法官負民事損害賠償
    責任，但原告並未就此提出系爭刑案裁定書，惟應可認原告
    係主張承辦系爭刑案之法官即本案被告，未依法裁判，始提
    起本案訴訟。然原告並未說明上開被告有就其參與審判案件
    犯職務上之罪，曾經刑事判決有罪確定之情事，而與國家賠
    償法第13條規定之要件不合。且本院審酌被告為職司追訴及
    審判事務之公務員，其等於系爭刑案經調查後所作成之裁判
    ，實難謂因此有不法侵害原告之名譽或權利，而不構成侵權
    行為。準此，原告依其所述訴請被告負損害賠償責任，自無
    所據。綜上，依原告起訴主張之事實，在法律上顯然不能獲
    得勝訴判決，自屬顯無理由。
六、綜上所述，原告提起本件訴訟，依其所訴之事實，在法律上
    均顯無理由，爰不經言詞辯論，逕以判決駁回之。
七、訴訟費用負擔之依據：民事訴訟法第78條。

中　　華　　民　　國　　111 　年　　9 　　月　　7 　　日
                  民事第三庭  法  官  林靜梅
以上為正本係照原本作成。
如不服本判決，應於送達後20日內，向本院提出上訴狀並表明上
訴理由，如於本判決宣示後送達前提起上訴者，應於判決送達後
20日內補提上訴理由書（須附繕本）。
如委任律師提起上訴者，應一併繳納上訴審裁判費。
中　　華　　民　　國　　111 　年　　9 　　月　　7 　　日
                              書記官　劉寶霞